【裁判字號】    95,交抗,922
【裁判日期】    951129
【裁判案由】    違反道路交通管理處罰條例
【裁判全文】
臺灣高等法院交通事件裁定             95年度交抗字第922號
抗  告  人
即受處分人
即 異議 人  甲○○
原處分機關  臺北市交通事件裁決所
上列抗告人因違反道路交通管理處罰條例案件，不服臺灣臺北地
方法院，中華民國95年10月30日所為裁定（ 95年度交聲字第765
號，原處分案號：臺北市交通事件裁決所中華民國九十五年七月
十九日北市裁三字第裁二二—ＣＧ0000000號處分書），
提起抗告，本院裁定如下：
    主  文
抗告駁回。
    理  由
一、按汽車駕駛人駕駛汽車，應遵守道路交通標誌、標線、號誌
    之指示，道路交通安全規則第九十條前段定有明文，而道路
    交通標誌標線號誌設置規則第二百零六條第五款第一目規定
    「圓形紅燈」之行車管制號誌係表示禁止車輛通行，並不得
    超越停止線或進入路口，又劃設於道路上，設於已設有「停
    車再開」標誌或設有號誌之交岔路口，鐵路平交道或行人穿
    越道之前方及左彎待轉區之前端，寬三十至四十公分之白色
    實線，為停止線，用以指示行駛車輛停止之界限，車輛停止
    時，其前懸部分不得伸越該線，道路交通標誌標線號誌設置
    規則第一百七十條第一項、第二項亦定有明文。次按汽車駕
    駛人，駕駛汽車不遵守道路交通標誌、標線、號誌之指示，
    而本章各條無處罰之規定者，處新臺幣（下同）九百元以上
    一千八百元以下罰鍰，並記違規點數一點，道路交通管理處
    罰條例第六十條第二項第三款、及第六十條第一項第一款分
    別定有明文。再逕行舉發違反道路交通管理事件，經汽車所
    有人依通知單之應到案日期前到案，並告知違規駕駛人姓名
    、身分證統一編號及住址者，處罰機關應即另行通知違規駕
    駛人到案依法處理；逾應到案日期，處罰機關應依道路交通
    管理處罰條例第八十五條第三項規定處罰該汽車所有人，違
    反道路交通管理事件統一裁罰基準及處理細則第二十四條亦
    定有明文。易言之，如汽車駕駛人在道路違規行駛，為警當
    場攔停者，處罰機關固應對汽車之駕駛人為處罰，惟若舉發
    機關並非當場對該部汽車攔停，而係依前開條例第七條之二
    第一項第六款規定以科學儀器取得違規證據資料（如照相機
    或測速器）逕行舉發者，此際舉發機關只能依該項規定對汽
    車所有人為掣單舉發，而如經舉發之汽車所有人在舉發通知
    單之應到案日期前到案，並告知處罰機關該名違規駕駛之汽
    車違規駕駛人姓名、身分證統一編號及住址者，應依違反道
    路交通管理事件統一裁罰基準及處理細則第二十四條及道路
    交通管理處罰條例第八十五條第二項規定處罰該名違規駕駛
    人。
二、原裁定意旨略以：
  (一)、本件異議人即受處分人甲○○於民國九十五年四月三十日
      下午四時二十四分許，駕駛車號ＡＨ—四八五一號自小客
      車，沿台北縣金山鄉台二線行駛，行經台二線與陽金公路
      交岔路口之紅燈號誌時，未遵守道路交通標線之指示，紅
      燈越線停車，經設置於該路段之科學儀器自動拍照後，為
      台北縣政府警察局交通隊（下稱舉發單位）員警以其有違
      反前揭道路交通管理處罰條例第六十條第二項第三款規定
      之行為逕行掣單舉發，並將舉發通知單送達於汽車所有人
      ，嗣受處分人於舉發通知單上所載應到案日期（九十五年
      六月十九日）前向原處分機關提出申訴，經原處分機關函
      請舉發單位調查結果，仍認受處分人有上開違規行為，原
      處分機關乃依前開道路交通管理處罰條例第六十條第二項
      第三款及違反道路交通管理事件統一裁罰基準表規定，於
      九十五年七月十四日裁處受處分人罰鍰九百元，並記違規
      點數一點。
  (二)、本件異議要旨略以：舉發當日該路口交通號誌變換秒差太
      快，綠燈直接變成紅燈，黃燈僅一閃即逝，異議人擔心後
      車追撞，不敢貿然緊急煞車，以致無法適停，伊違規係不
      得已之行為，並無故意或過失云云，經查：
  １、異議人於九十五年四月三十日下午四時二十四分許，駕駛
      車號ＡＨ—四八五一號自小客車，沿台北縣金山鄉台二線
      行駛，行經台二線與陽金公路交岔路口之紅燈號誌時，未
      遵守道路交通標線之指示，於行車管制號誌轉換成紅燈已
      三點二秒時，該車之後輪越過停止線；於行車管制號誌轉
      換成紅燈四秒後，異議人仍以十五公里之時速向前滑行，
      此有卷附採證照片二張可稽，且有臺北縣政府警察局九十
      五年六月二十九日北縣警交字第九五００八七七七０號函
      一紙在卷可按，是異議人之車輛於舉發時地，客觀上確有
      未遵守道路交通標線之指示，於紅燈時越線臨時停車乙節
      ，應堪認定。
  ２、次按，人民違反法律上之義務而應受行政罰之行為，法律
      無特別規定時，雖不以出於故意為必要，仍須以過失為其
      責任條件。但應受行政罰之行為，僅須違反禁止規定或作
      為義務，而不以發生損害或危險為其要件者，推定為有過
      失，於行為人不能舉證證明自己無過失時，即應受處罰；
      業經大法官會議釋字第二七五號解釋在案。而本件依上開
      採證照片顯示，異議人於紅燈亮起四秒後，其所駕駛之自
      小客車仍有十五公里之時速，而汽車以每小時十五公里時
      速行進者，其每秒之平均行車距離為四點二公尺，又一般
      自小客車之車長不超過五公尺，前後輪間之距離亦不超過
      四公尺，是依上開照片所示，異議人既在紅燈亮起後之三
      點二秒時後輪甫越過停止線，且時速約為十五公里，則可
      推知，在紅燈亮起時，異議人所駕駛之車輛距離前揭交岔
      路口停止線將近十公尺左右（以時速十五公里換算，三點
      二秒約行駛十三點四四公尺，再扣除該自小客車前車身至
      後輪之距離），且上開時速十五公里復係異議人業已緩慢
      煞車滑行後之時速，業據其自承在卷，顯見其於紅燈亮起
      時，與舉發路口停止線之距離應已逾十公尺長，而縱上開
      交通號誌之圓形黃燈亮起之秒數甚短，僅一閃即逝，然異
      議人之車輛於綠燈轉換為黃燈號誌、及其後紅燈亮起前，
      既仍距離停止線逾十公尺長，已如前述，衡情一般駕駛人
      見狀理應依上開號誌變換之指示開始緩慢減速，作臨時停
      車之準備，斷無貿然加速搶黃燈通行未果後，復以煞車不
      及為由，據此要求免罰之理。是異議人上開駕駛行為縱非
      故意，亦顯有過失甚明，其前揭所辯，委不足採。
  ３、綜上所述，受處分人確有在前揭時、地紅燈越線臨時停車
      之違規行為，從而，原處分機關依前開道路交通管理處罰
      條例第六十條第二項第三款、第六十三條第一項第一款、
      第八十五條第二項及違反道路交通管理事件統一裁罰基準
      表規定裁處受處分人罰鍰九百元，並記違規點數一點，核
      無違誤，本件異議為無理由，應予駁回。
三、抗告意旨略以：本件確實因該路口綠燈直接變成紅燈（並無
    黃燈）之故所致，抗告人即受處分人並非故意於紅燈時越線
    臨時停車至明，況同方向之他車亦相同無法適停（如附件照
    片Ａ、Ｂ左下方所示）。又附件照片Ａ、Ｂ左上角反方向在
    路口中央待左轉之車亦因號誌變換過快無法及時轉彎，足資
    證明當時號燈號變換秒差有問題，爰依法抗告，請求撤銷原
    裁定。
四、惟查：依卷附臺北縣政府警察局九十五年六月二十九日北縣
    警交字第九五００八七七七０號函：「本案ＡＨ─四八五一
    號自小客車，於九十五年四月三十日十六時二十四分，行經
    台北縣金山鄉台二線與陽金公路口遇紅燈亮起三秒二才超越
    停止線（駛壓感應圈）被拍攝第一張照片，仍未煞停以車速
    十五公里前進為紅燈亮後四秒再被儀器拍攝第二張照片，況
    號誌燈之運轉在綠燈變黃燈需五秒再變紅燈，其間尚有足夠
    時間讓駕駛人採取煞停措施。本案ＡＨ─四八五一號車依據
    採證相片，該車於紅燈時未停止於停止線內。」等語，足徵
    受處分人甲○○確有於前揭時、地駕駛前揭車號之自用小客
    車，未遵守道路交通標線之指示，於紅燈時越線臨時停車之
    違規事實至明，抗告人空言否認，顯係卸責之詞，不足採信
    。至於抗告人所稱「同方向之他車亦相同無法適停（如附件
    照片Ａ、Ｂ左下方所示）」云云，是否屬實，係該「他車」
    有無違規之事實，並不足以作為抗告人免罰之依據。又抗告
    人另稱：「附件照片Ａ、Ｂ左上角反方向在路口中央待左轉
    之車亦因號誌變換過快無法及時轉彎」，是否屬實，無法證
    明，故無從據此推論「當時燈號變換秒差有問題」，抗告人
    以前開詞抗告爭執，為無理由，應予駁回。
五、據上論結，應依道路交通案件處理辦法第二十六條，刑事訴
    訟法第四百十二條，裁定如主文。
中    華    民    國    95    年    11    月    29    日
                  交通法庭審判長法  官  蔡  長  溪
                                法  官  陳  春  秋
                                法  官  林  俊  益
以上正本證明與原本無異。
不得再抗告。
                                書記官  廖  月  女
中    華    民    國    95    年    11    月    29    日


司法院資訊處製作；財團法人民間司法改革基金會備份。
